臺灣桃園地方法院民事裁定
111年度事聲字第42號
聲  請  人
即異議人    林科帆  
上列當事人間請求確定訴訟費用額事件，異議人對本院司法事務
官於民國111年5月31日所為111年度司他字第31號裁定聲明異議
，本院裁定如下：
    主  文
異議駁回。
    理  由
一、按司法事務官處理事件所為之處分，與法院所為者有同一之
    效力。當事人對於司法事務官處理事件所為之終局處分，得
    於處分送達後10日之不變期間內，以書狀向司法事務官提出
    異議。司法事務官認前項異議有理由時，應另為適當之處分
    ；認異議為無理由者，應送請法院裁定之。法院認第1 項之
    異議為有理由時，應為適當之裁定；認異議為無理由者，應
    以裁定駁回之，民事訴訟法第240 條之3 及第240 條之4 第
    1 、2 、3 項分別定有明文。查本院司法事務官於民國111
    年5月31日所為111年度司他字第31號民事裁定（下稱原裁定
    ），異議人於111年6月14日收受原裁定後之111年6月15日具
    狀向本院聲明異議，未逾法定10日不變期間，是本件異議應
    屬合法，先予敘明。
二、異議意旨略以：伊現為低收入戶、完全沒有錢，伊已聲請訴
    訟救助，為何還需繳納訴訟費用，那之前聲請訴訟救助豈不
    是多此一舉、欺騙弱勢？爰依法聲明異議等語。
三、按法院未於訴訟費用之裁判確定其費用額者，第一審受訴法
    院於該裁判有執行力後，應依聲請並得依職權以裁定確定之
    。依此裁定所確定之訴訟費用額，應於裁定送達之翌日起，
    加給按法定利率計算之利息。民事訴訟法第91條第1項、第3
    項分別定有明文。此一確定訴訟費用額之程序，僅在審究有
    求償權之一造當事人所開列之費用項目，及其提出支付費用
    之計算書等證據，是否屬於訴訟費用之範圍，以確定應負擔
    訴訟費用之他造當事人所應賠償其訴訟費用之數額。至訴訟
    費用究應由何人負擔？按何比例負擔？悉依命負擔訴訟費用
    之確定裁判主文定之，不容於確定訴訟費用額之程序中，更
    為不同之酌定（最高法院98年度台抗字第705號裁定意旨參
    照）。此按確定訴訟費用額之裁定，僅在確定負擔費用者，
    應賠償他造之數額若干？於此程序中所得審究者，僅為計算
    書所列之費用，是否為法定訴訟費用？就其提出之書證，能
    否釋明有該項費用之支出？以及數額之計算有無錯誤而已。
    至於其訴訟費用由何人負擔？或其負擔之比例如何？均從命
    負擔訴訟費用之裁判。縱命負擔訴訟費用之裁判有不當，乃
    為該裁判本身之上訴或抗告問題，在確定訴訟費用額裁定程
    序中不得再予審究（最高法院95年度台抗字第266號裁定意
    旨可資參考）。
四、再按當事人無資力支出訴訟費用者，法院應依聲請，以裁定
    准予訴訟救助；准予訴訟救助，於訴訟終結前，暫免裁判費
    及其他應預納之訴訟費用；前項第1 款暫免之訴訟費用，由
    國庫墊付；經准予訴訟救助者，於終局判決確定或訴訟不經
    裁判而終結後，第一審受訴法院應依職權以裁定確定訴訟費
    用額，向應負擔訴訟費用之當事人徵收之；其因訴訟救助暫
    免而應由受救助人負擔之訴訟費用，並得向具保證書人為強
    制執行，民事訴訟法第107 條第1 項本文、第110 條第1 項
    第1 款、第2 項、第114 條第1 項分別定有明文。準此，訴
    訟救助之聲請經准許後，僅發生聲請人得暫免繳納訴訟費用
    之效力，一旦本案訴訟確定或終結後，若聲請訴訟救助之人
    有應負擔訴訟費用之情形，法院仍應向其徵收，並非謂聲請
    人嗣後毋庸負擔應納訴訟費用。另依同法第91條第3 項規定
    ，法院依聲請以裁定確定之訴訟費用額，應於裁定送達翌日
    起，加給按法定利率計算之利息，其立法理由旨在促使當事
    人早日自動償付其應賠償對造之訴訟費用，故在當事人無力
    支付訴訟費用時，雖由國庫暫時墊付，然法院依前揭民事訴
    訟法第114 條第1 項規定，依職權裁定確定訴訟費用額，同
    屬確定訴訟費用額之程序，亦應基於同一理由而類推適用同
    法第91條第3 項規定加計法定遲延利息（臺灣高等法院暨所
    屬法院民國94年11月25日94年度法律座談會決議意旨參照）
    。又按法院於核定訴訟標的價額時，應以原告起訴請求法院
    裁判之聲明範圍為準；如原告起訴聲明已有一部撤回、變更
    、擴張或減縮等情形後，法院始為訴訟標的價額之核定者，
    即應祇以核定時尚繫屬於法院之原告請求判決範圍為準，據
    以計算訴訟標的之價額，徵收裁判費用（最高法院97年度台
    抗字第613 號民事裁定要旨）。　　　　
五、經查，本件異議人請求國家損害賠償事件，起訴時併聲請訴
    訟救助，業經本院以109年度救更一字第1號裁定准予訴訟救
    助，而暫免繳納訴訟費用，合先敘明。又上開訴訟經本院以
    109年度國字第10號民事判決（下稱上開判決）異議人敗訴
    ，並諭知訴訟費用由異議人負擔，上開判決業已確定，從而
    本件確定訴訟費用額裁定程序中，即不得對訴訟費用應由何
    人分擔再予審究，此程序中所得審究者，僅為計算書所列之
    費用，是否為法定訴訟費用以及數額之計算有無錯誤而已，
    是以異議人以其無須負擔，即不得於此確認訴訟費用額程序
    中再為審究。
六、再查，異議人於起訴時請求給付新臺幣（下同）250萬元，
    應徵收第一審裁判費為25,750元，於訴訟進行中，異議人減
    縮訴之聲明為586,597元，揆諸前開規定及說明，該減縮部
    分之訴訟費用，亦應由為減縮之人即異議人負擔。依第一審
    判決主文諭知，第一審訴訟費用由異議人負擔，並應加計自
    裁定送達之翌日起，按法定利率即週年利率百分之5計算之
    利息，是以原裁定所為，於法並無不合。異議人亦未具體指
    明原裁定所確定之訴訟費用金額有何錯誤，其異議為無理由
    ，應予駁回。
七、據上論結，本件異議為無理由，爰裁定如主文。
中　　華　　民　　國　　111 　年　　7 　　月　 18 　　日
                  民事第四庭    法　官　林常智
上列正本證明與原本無異。
如對本裁定抗告須於裁定送達後10日內向本院提出抗告狀，並繳
納抗告裁判費新台幣1,000元。
中　　華　　民　　國　　111 　年　　7 　　月　 18 　　日
                                書記官　石幸子